【裁判字號】    89,自,968
【裁判日期】    901226
【裁判案由】    詐欺
【裁判全文】
臺灣臺中地方法院刑事判決                          八十九年度自字第九六八號
    自  訴  人  丁○○
    自訴代理人  徐鼎賢律師
    被      告  甲○○
                己○○
                戊○○
右列被告因詐欺案件，經自訴人提起自訴，本院判決如左：
    主  文
甲○○、己○○均無罪。
戊○○自訴不受理。
    理  由
一、自訴意旨略以：被告甲○○、己○○、與丙○○、乙○○等人於民國（下同）八
    十九年三月間，意圖為自己不法之所有，共同組織犯罪集團，由被告甲○○出面
    在台中縣太平市康和證券股份有限公司，向自訴人佯稱以新台幣（下同）五十萬
    元之代價，將來即可以向中華電信股份有限公司（以下簡稱中華電信公司）認購
    股票五張（五千股），致自訴人陷於錯誤，而於八十九年三月間先後交付面額二
    十萬元之支票及三十萬元之現金予被告甲○○，嗣經被告甲○○找來被告己○○
    之代理人丙○○，並於八十九年三月七日與丙○○簽訂委託與代理股票讓渡買賣
    合約書，詎中華電信股份有限公司股票業於八十九年十月二十七日上市，該公司
    應分配之股票亦早已發放，詎被告己○○卻迄未交付股票予自訴人，始知悉被告
    己○○僅分配五張股票，但出售他人二十五張，而無法交付股票予自訴人，因認
    被告等人共同涉犯詐欺罪嫌云云。
二、惟按犯罪事實應依證據認定之，無證據不得推定其犯罪事實，刑事訴訟法第一百
    五十四條定有明文。且事實之認定，應憑証據，如未能發現相當証據，或証據不
    足以証明，自不得以推測或擬制之方法，以為裁判基礎。最高法院四十年台上字
    第八六號著有判例可資參照，次按同一案件，經檢察官依刑事訴訟法第二百二十
    八條之規定開始偵查者，不得提起自訴。又不得提起自訴而提起者，應諭知不受
    理之判決，刑事訴訟法第三百二十三條第一項、第三百三十四條，分別定有明文
    。
三、無罪部分：
    訊據被告甲○○、己○○堅決否認有詐欺犯行，被告甲○○辯稱：是自訴人先找
    伊買股票，伊才去找買主，並交付十萬元予同案被告丙○○，自己有十萬元之佣
    金，佣金是自己計算出來的，沒有告訴自訴人，如果買賣不成會退給自訴人，不
    知道股票有不足之情形，且伊並未看到特別約定書等語；被告己○○辯稱：本件
    同案被告戊○○與伊聯絡是否有意願將認購前開股票之權利轉讓他人，伊答應後
    就簽了保管條、合約書等文件，伊的意思是要轉讓給被告戊○○，根本不知道是
    要轉讓給自訴人，當時公會說伊可以認到五十張股票，不知道後來只有七百多股
    ，伊有拿到每張一萬五千元之價金，而且伊有簽一張特別約定書，上面約定由買
    方負責繳納股票，並未對自訴人等施用任何詐術等語。經查：中華電信公司發行
    之內部期刊刊載公司於民營化時，每位員工以每股七十元之價格，可配股約二十
    張，嗣因中華電信公司政策之改變，每位員工認購之股數不足一張，業據被告戊○○提出前開期刊之影本附卷可憑，並經本院函詢該公司被告己○○之認股情形
    ，經該公司以九十年五月十六日九十政密三０００二八號函覆本院在案，是以本
    案被告己○○在出賣前開權利時及被告甲○○在接受自訴人委託仲介本件買賣時
    ，不可能明知被告己○○僅能認購不到一張之股票，而故意賣出五張予自訴人，
    是以自訴人以被告甲○○、己○○明知己○○無法履行前開轉讓股票之權利而施
    詐術，讓自訴人陷於錯誤而交付金錢云云，即有誤解，次查本案被告己○○並未
    與自訴人接洽，被告甲○○亦未直接與賣主即被告己○○接洽，係透過被告丙○○、乙○○購買前開權利，而賣方有簽署一張特別約定書，約明股款應由自訴人
    繳納等語，業經本件同案被告戊○○到庭供陳明確，並提出謝宏隆之特別約定書
    一份在卷可憑，是以被告己○○辯稱伊不知道伊還要去繳納股款等語，可以採信
    ，再查前開特別約定書在律師見證時即未見蹤跡，業據證人林幸郎即本案系爭轉
    讓契約書之見證律師於臺灣屏東地方法院結證稱：伊於見證時並未看到特別約定
    書等語明確，是以被告甲○○在律師見證時並未看到特別約定書，自無證據證明
    被告甲○○故意抽掉賣方出具之特別約定書，致自訴人陷於錯誤而交付金錢，末
    查本件自訴代理人於本院審理時亦自承本案被告甲○○之部分，應屬誤會，不願
    追究，綜上，本件被告己○○、甲○○被訴詐欺犯行，均犯罪不能證明，揆諸前
    開說明意旨均應為無罪之諭知，以免冤抑。
四、不受理部分：
    查被告戊○○因中華電信公司認股權利之買賣事宜，遭買受人提出詐欺告訴，經
    台灣高雄地方法院檢察署檢察官（案號：八十九年度偵字第二六九一九號）依法
    偵查中（偵查時間自八十九年十二月一日起），自訴人於九十年一月九日始追加
    戊○○為本案之被告，有台灣台中地方法院檢察署刑案資料查註紀錄表四份在卷
    可憑，並經本院電詢該偵查案件之進行情形，有本院公務電話紀錄一紙在卷可憑
    ，是以被告戊○○部分不得提起自訴應諭知不受理之判決。
五、被告丙○○部分尚有事證待查，再開辯論；被告乙○○部分嗣到案後另行審結。
六、據上論斷，應依刑事訴訟法第三百四十三條、第三百零一條第一項、第三百三十
    四條，判決如主文。
中    華    民    國      九十      年       十二      月     二十六    日
                              臺灣臺中地方法院刑事第二庭
                                  法  官  陳 如 玲
右正本證明與原本無異。
如不服本判決，應於判決送達後十日內向本院提出上訴狀，上訴於臺灣高等法院臺中
分院( 須附繕本 )。
                                    書記官
中    華    民    國      九十      年       十二      月     二十八    日


司法院資訊處製作；財團法人民間司法改革基金會備份。
